【裁判字號】    89,上易,1387
【裁判日期】    890615
【裁判案由】    詐欺等
【裁判全文】
臺灣高等法院刑事判決                  八十九年度上易字第一三八七號
    上  訴  人
    即  自訴人  甲○○
    被      告  乙○○
右上訴人因自訴被告乙○○詐欺案件，不服臺灣新竹地方法院八十八年度自字第八一
號，中華民國八十九年三月十六日第一審判決，提起上訴，本院判決如左：
    主    文
原判決撤銷。
乙○○共同連續意圖為自己不法之所有，以詐術使人將本人之物交付，處有期徒刑陸
月。
    事    實
一、緣丙○○（業經台灣新竹地方法院檢察署檢察官偵查起訴），明知自己並無從事
    徵信工作之專業能力，亦未取得從事徵信業務公司之設立登記，竟於民國八十三
    年間，自任公司負責人，在新竹縣竹北市○○○路二四六號二樓開設「長風」徵
    信有限公司（下稱「長風」公司），以公司名義在報紙分類廣告上刊登招幕加盟
    公司之廣告，形式上以公司名義執行業務。丙○○為取信前來應募者進而偽造其
    上登載有「董事丙○○」字樣之「長風」徵信有限公司（下稱「長風」公司）經
    濟部公司設立登記執照，備供行使。八十三年七月間鍾某又僱用乙○○為職員，
    二人竟共同意圖為自己不法之所有，並基於概括犯意之聯絡，乙○○並佯稱其為
    公司「法律顧問」，且化名為「黃釗仁」在上址共同召募加盟業者，八十三年七
    月間，甲○○依報上廣告前住應募時，鍾某即表示渠為合法公司而乙○○則在旁
    鼓吹並附合丙○○之說，且交付前開「黃釗仁」之法律顧問名片一張給甲○○
    ，使甲○○誤信丙○○具有事徵信業務之經營能力而陷於錯誤，應允與丙○○在
    苗栗縣、市地區合作經營徵信業務，並於同年七月十五日與丙○○簽訂委任代理
    權契約，約定甲○○應繳交丙○○、乙○○二人新台幣（下同）十四萬元之公司
    名義使用權利金，甲○○不疑有詐，分別於訂約時交付二萬元，同年七月二十二
    日交付十萬元，同年八月十五日交付尾款二萬元與乙○○，丙○○二人於收受該
    權利金後，隨即前往不明飯店大肆吃喝，而丙○○則僅於甲○○最初經營一個多
    月之期間，自行前往佯裝輔導業務，隨即逃逸無蹤，至此甲○○始知受騙。
二、案經甲○○提起自訴。
    理    由
一、訊據被告乙○○雖否認有前開犯行，辯稱：伊僅係受雇於丙○○任職於長風公司
    從事調查跟蹤，本件係負責人丙○○與自訴人接洽，伊在場但並未向自訴人施詐
    。伊僅任職二個月，因執照沒下來，伊感到懷疑，就沒做。自訴人錢係直接交予
    丙○○，錢亦係丙○○拿去等語。惟查，右揭犯罪事實，業據自訴人於原審及本
    院指訴綦詳，且有丙○○偽造之公司執照影本，被告以「黃釗仁」化名交付自訴
    人之法律顧問名片一張及台灣新竹地方法院檢察署檢察官起訴書影本一份在卷可
    稽，而證人即共同被告丙○○於本院調查時亦不否認共分三次收受自訴人所交付
    之款項共十四萬元，而被告乙○○亦在對質中供稱：「名片是丙○○印給我，我
    也拿給甲○○看，慶功宴時，甲○○也有參與」；而丙○○復供稱：「拿到甲○○的錢之後，我們去慶祝吃喝，甲○○、乙○○也在場，是以甲○○支付的款項
    支付，共付了六七萬元餐費」（見本院八十九年六月二日訊問筆錄）足見被告與
    丙○○二人確有犯意聯絡行為分擔甚明；再丙○○於本院前開調查時又供陳：「
    名片是我印給乙○○的，因他是法醫，與地檢檢察官，地院法官均很熟，有管道
    ，我才請他來當法律顧問」，自訴亦於同日調查時陳稱：「乙○○說他以前是在
    當法醫，到處騙吃騙喝，與我接洽的是乙○○，因他說他與地檢的法官、檢察官
    均佷熟，且拿名片給我看，名片上是假名，我才相信，乙○○說錢交給丙○○即
    可，乙○○還說他是醫學院畢業，與楊日松很熟」，而被告於本院審理時供陳其
    學歷為國小畢業（本院八十九年六月八日審理筆錄），足見本案丙○○係因被告
    受僱後，向丙○○詐稱其有法律背景及知識，二人因而共同基於意圖為自己不法
    所有之犯意聯絡，而由鍾某為被告印具假名「黃釗仁」法律顧問之名片以利共同
    行騙，並共同向甲○○詐騙，且於騙得款項後，復共同前往吃喝享樂，是其二人
    共同為詐欺之行為，實彰彰明甚。被告乙○○空言否認有與丙○○共同向自訴人
    行詐，不足採信。又證人即曾任職於長風徵信社之劉宗樑於原審法院証稱長風徵
    信社老闆係案外人丙○○，被告在長風徵信社負責跑外面，是向案外人丙○○領
    錢的。法律顧問室是案外人丙○○之辦公室，被告之辦公室是有二、三張辦公桌
    之一般辦公室，非主管的辦公室云云，惟查，被告雖係受雇於案外人丙○○，惟
    其以假名並冒稱為公司法律顧問共同參與鍾某之詐欺行為，事後並共同以詐得之
    款前往吃揭享樂，已參與構成犯罪要件之行為，應屬共同正犯，是證人劉宗樑之
    證詞亦難為被告有利之認定。本案被告有共同詐欺之犯行罪證明確，應予依法論
    科。
二、核被告所為係犯刑法第三百三十九條第一項之詐欺罪。又被告與丙○○間有犯意
    之聯絡及行為之分擔，為共同正犯。再被告先後三次詐取財物時間緊接，所犯構
    成要件相同，顯採基於概括犯意為之為連續犯，並論以一罪，應依法加重其刑。
    原審不察遽為其無罪判決之諭知，自有未洽，是自訴人之上訴為有理由，應由本
    院將原判決撤銷改判。爰審酌被告品行、智識程度、所詐得金額，被害人所受損
    害及犯罪後仍飾詞否認犯行、態度不佳等等一切情狀，量處有期徒刑六月以示懲
    儆。至自訴人另指訴被告與丙○○共同偽造經濟部公司執照影本一件並行使之，
    而向其行詐因認其另有行使偽造公文書犯行云云，訊據被告矢口否認有上開犯行
    ，經本院訊問丙○○據其供稱：「長風徵信社有限公司執照影本是伊弄的」；而
    自訴人於本院審理中亦稱：「被告應該沒有偽造文書，只是詐欺」，自難執此認
    被告另犯偽造及行使公文書犯行，（上開長風徵信有限公司執照應係丙○○單獨
    偽造，被告乙○○並未參與偽造或持以向自訴人行詐）因自訴人自訴被告偽造文
    書犯行與前開詐欺罪犯行部分有牽連犯裁判上一罪關係，爰不另為無罪判決之諭
    知。
據上論斷，應依刑事訴訟法第三百六十九條第一項前段、第三百六十四條、第三百四
十三條、第二百九十九條第一項前段，刑法第二十八條、第五十六條、第三百三十九
條第一項，罰金罰鍰提高標準條例第一條前段，判決如主文。
中      華      民      國    八十九    年      六      月     十五     日
                              臺灣高等法院刑事第十庭
                                  審判長法  官  蔡  長  溪
                                        法  官  楊  貴  志
                                        法  官  溫  耀  源
右正本證明與原本無異。
被告不得上訴。
自訴人得上訴。
                                        書記官  陳  明  琴
中      華      民      國    八十九    年      六      月     十六     日
附錄：本案論罪科刑法條全文
刑法第三百三十九條第一項
意圖為自己或第三人不法之所有，以詐術使人將本人或第三人之物交付者，處五年以
下有期徒刑、拘役或科或併科一千元以下罰金。


司法院資訊處製作；財團法人民間司法改革基金會備份。
